【裁判字號】    98,上易,1346
【裁判日期】    980923
【裁判案由】    恐嚇
【裁判全文】
臺灣高等法院臺中分院刑事判決        98年度上易字第1346號
上  訴  人  臺灣南投地方法院檢察署檢察官
被      告  丙○○
上列上訴人因恐嚇案件，不服臺灣南投地方法院九十七年度簡上
字第一二一號中華民國九十八年四月二十二日第一審判決（聲請
簡易判決處刑案號：臺灣南投地方法院檢察署九十七年度偵字第
三三○○號），提起上訴，本院判決如下：
    主  文
原判決關於丙○○恐嚇危害安全部分撤銷。
丙○○以加害生命、身體之事，恐嚇他人致生危害於安全，處拘
役貳拾日，如易科罰金，以新台幣壹仟元折算壹日。
    事  實
一、丙○○於民國（下同）九十七年五月二十八日上午九時三十
    分許，在南投縣名間鄉赤水村瓦厝巷一號之乙○○住處客廳
    （大門未關）與乙○○發生口角後，竟基於恐嚇之犯意，以
    加害生命、身體之事，對乙○○恫稱：「你相信我會殺你嗎
    ？」等語，至使乙○○心生畏怖，致生危害於安全。
二、案經被害人乙○○訴由南投縣政府警察局南投分局報請臺灣
    南投地方法院檢察署檢察官偵查後，向臺灣南投地方法院聲
    請簡易判決處刑。
    理  由
一、本案被告丙○○（以下簡稱為被告）在本院審理時，雖坦承
    確有在上開時、地與告訴人乙○○發生口角紛爭，但矢口否
    認伊有上開被訴之恐嚇危害安全犯行，並辯稱：伊只是為勸
    告之目的，向告訴人做個比喻，說「你沒有出社會，怎麼樣
    被殺都不知道」，實無恐嚇之犯意，伊並沒有向告訴人說「
    你相信我會殺你嗎？」一語，應不為罪云云。
二、第查：本案被告之上開犯罪事實，除據告訴人乙○○於偵、
    審中以證人之身分證述此情明確之外，並經證人吳玲娟（告
    訴人乙○○之配偶）、丁○○○（告訴人乙○○之鄰居）分
    別於檢察官偵訊或原審法院審理時，證述被告確有上開犯情
    無誤。此外，證人即據報前往處理紛爭之警員鄒定合亦於檢
    察官偵訊時，具結證述：「．．．他們二人已在客廳大吵大
    鬧，．．．我沒有聽到他們二人互罵三字經，只聽到他們在
    互嗆，我有聽到丙○○有講『你相信我會殺你嗎？』．．．
    」等情（見三三○○號偵卷第二八頁）；核與告訴人乙○○
    指訴上開遭受被告恐嚇之情節相符。證人鄒定合係據報前往
    處理告訴人乙○○與被告之間之紛爭之警員，其立場客觀，
    難認會有不實指證被告犯罪之動機，其所為之上開證詞應屬
    可信。本案被告確有於上開時、地，以上開言語對告訴人乙
    ○○施加恫嚇，應堪認定。又本案被告係在與告訴人乙○○
    發生口角紛爭之時，對告訴人乙○○揚稱上開言語，難認係
    屬戲言；其所揚稱之上開言語，亦係加害生命、身體之事。
    被告係務農之男子，身體健壯。本案亦無證據可資認定告訴
    人乙○○係無視自己生命、身體安全之人。則謂告訴人乙○
    ○在此場合，在被告以上開言語對其施加恫嚇之後，會未感
    受到其生命、身體之安全受到威脅，而致生危害於安全，此
    尚與情理有違。如若告訴人乙○○並未感受到其生命、身體
    之安全已受到威脅，致生危害於安全，其又何以會認定被告
    口出上開言語，係對其恐嚇，並因此而以被害人之身分，對
    被告提出恐嚇之刑事告訴？雖告訴人乙○○在司法警察調查
    時，曾經陳稱：「（丙○○辱罵你說要殺你，你是否心生畏
    據？）我沒有犯罪，沒有心生畏懼」等語（見警卷第九頁）
    ，復再於原審法院審理時，證稱：「（你在警詢時陳稱丙○
    ○辱罵你說要殺你，你沒有心生畏懼，是何意思？）我當時
    確實有告知警察，我沒犯罪，所有我沒有心生畏懼，雖然被
    告嗆聲說要殺我，但我覺得我沒有做錯事，所以我不覺得害
    怕」等情（見原審卷宗第三七頁）；惟被告以上開言詞對其
    施加恫嚇，是否會致生危害於其安全，此與告訴人乙○○是
    否有犯罪或做錯事，係互不相關之事。告訴人乙○○之上開
    陳述與證詞，顯然僅是在表達其自認並未做錯事（或犯罪）
    ，不須擔心被告尋釁之心態；而非對刑法恐嚇危害安全罪之
    「致生危害於安全」之犯罪構成要件已有瞭解，再對此情為
    證詞。徵之告訴人乙○○在原審法院以證人之身分接受檢察
    官之詰問時，亦曾為：「（被告恐嚇你說『你相信我會殺你
    嗎？』時，你是否會害怕？）會」、「（為何你警詢筆錄稱
    丙○○罵你說要殺你時，並沒有心生畏懼？）因為我沒有做
    錯事，所以我警詢筆錄才會稱我不怕，但其實被告恐嚇我時
    ，我是會害怕」等等證詞（見原審卷宗第三五、三六頁），
    足證被告以上開欲加害生命、身體之事對告訴人乙○○施加
    恫嚇，已符合刑法恐嚇危害安全罪之「致生危害於安全」之
    犯罪構成要件。事證明確，被告之上開犯行堪以認定。
三、核被告所上開所為，係犯刑法第三百零五條之恐嚇危害安全
    罪。原審判決以告訴人乙○○曾經在司法警察調查及原審法
    院審理時，先後陳證：「（丙○○辱罵你說要殺你，你是否
    心生畏據？）我沒有犯罪，沒有心生畏懼」、「（你在警詢
    時陳稱丙○○辱罵你說要殺你，你沒有心生畏懼，是何意思
    ？）我當時確實有告知警察，我沒犯罪，所有我沒有心生畏
    懼，雖然被告嗆聲說要殺我，但我覺得我沒有做錯事，所以
    我不覺得害怕」等語，即認定被告上開所為，不符合刑法恐
    嚇危害安全罪之犯罪構成要件，乃撤銷簡易判決處刑，就此
    部分改為被告無罪之判決，尚有未合。是檢察官之上訴為有
    理由，應由本院將原判決關於被告恐嚇危害安全部分予以撤
    銷改判。爰審酌被告並無前科，素行尚屬良好，係因抄錄水
    錶之細故與告訴人乙○○發生口角紛爭之後，始為上開恐嚇
    危害安全犯行之犯罪原因、手段、所生危害暨犯罪後之態度
    等一切犯罪情狀，量處拘役二十日，並諭知易科罰金之折算
    標準。
四、據上論斷，應依刑事訴訟法第三百六十九條第一項前段、第
    三百六十四條、第二百九十九條第一項前段、刑法第三百零
    五條、第四十一條第一項前段、刑法施行法第一條之一，判
    決如主文。
本案經檢察官甲○○到庭執行職務。
中    華    民    國    98    年    9     月    23    日
            刑事第三庭    審判長法  官  王  增  瑜
                                法  官  梁  堯  銘
                                法  官  廖  柏  基
上列正本證明與原本無異。
不得上訴。
                                書記官  曾  煜  智
中    華    民    國    98    年    9     月    23    日
附錄法條：
刑法第三百零五條
以加害生命、身體、自由、名譽、財產之事，恐嚇他人致生危害
於安全者，處二年以下有期徒刑、拘役或三百元以下罰金。


司法院資訊處製作；財團法人民間司法改革基金會備份。
